【裁判字號】    92,上訴,312
【裁判日期】    920318
【裁判案由】    毒品危害防制條例
【裁判全文】
臺灣高等法院刑事判決                          九十二年度上訴字第三一二號
    上  訴  人  臺灣宜蘭地方法院檢察署檢察官
    被      告  甲○○
    選任辯護人  李秋銘律師
                黃金亮律師
右上訴人因被告違反毒品危害防制條例案件，不服臺灣宜蘭地方法院九十一年度訴字
第一八一號，中華民國九十一年十二月十二日第一審判決（起訴案號：臺灣宜蘭地方
法院檢察署九十一年度偵字第一０九六號），提起上訴，本院判決如左：
    主  文
原判決撤銷。
甲○○販賣第一級毒品，處有期徒刑拾年。扣案海洛因拾玖包（淨重貳拾貳點伍公
克）、甲基安非他命陸包（淨重點陸公克），均沒收銷燬之。
    事  實
一、甲○○之夫呂義德因毒品案件入監服刑，而其知悉其夫購買毒品及毒友之網路，
    為家庭生計，乃意圖營利，於民國九十年五月一日十五時，在宜蘭縣羅東鎮中山
    公園前，向不詳姓名年籍綽號「阿火」者，一次以新台幣（下同）五萬元販入海
    洛因一兩（約三十七點四九公克）及一萬二千元販入安非他命半兩（約十八點七
    五公克）。販入後將之分裝為小包，欲以海洛因每公克二千五百元至三千五百元
    或每二公克五千元；安非他命每零點八公克以八百元至一千元之代價販賣。因有
    人檢舉，甲○○在宜蘭縣宜蘭市○○路二十九巷三弄十八號住處販毒，警察至現
    場觀察，發現出入份子複雜，行為舉止遮掩怪異，向檢察官請得搜索票，於九十
    年五月三日晚上二十時四十分許，至上址搜索，甲○○見警到來，將毒品丟棄至
    屋後鄰居之屋頂，為警當場查獲，並扣得第一級毒品海洛因十九包（淨重二十二
    點五三公克），及第二級毒品甲基安非他命六包（淨重三點三六公克）。
二、案經宜蘭縣警察局宜蘭分局報請臺灣宜蘭地方法院檢察署檢察官偵查起訴。
    理  由
一、訊據被告甲○○矢口否認有販賣毒品之犯行，辯稱：警員搜得扣案之毒品非其所
    有，乃其配偶入監前所留下，伊並未販賣云云。
二然查：
（一）被告對於九十年五月三日晚間二十時四十分許，在宜蘭縣宜蘭市○○路二十九
      巷三弄十八號，警察持搜索票搜索，被告將毒品丟棄至屋後鄰居屋頂，為警當
      場查獲，並扣得第一級毒品海洛因十九包，及第二級毒品甲基安非他命六包之
      事實，為被告於偵審中坦承不諱，且經查獲之警察簡寧彥證明屬實，並有搜索
      扣押證明筆錄在卷可稽。扣案之白色粉末、白色結晶經送請鑑定結果，該白色
      粉末十九包含第一級毒品海洛因成分，淨重二十二點五三公克，白色結晶六包
      係第二級毒品甲基安非他命，淨重三點三六公克，有法務部調查局九十年六月
      二十日（九０）陸（一）第00000000號鑑定通知書、九十一年四月十
      日調科壹字第第00000000000號檢驗通知書在卷可稽（見九十年毒
      偵字第七七四號卷第五十一頁、九十年度他字第七十五號卷最後一頁）。
（二）右開被告販賣毒品之犯行，業據其於警訊及檢察官初訊時自白不諱。於警訊供
      稱：「查扣之毒品，我是向綽號阿火者購買的，於九十年五月一日下午十五時
      許，在宜蘭縣羅東鎮中山公園前購買的，一次購買海洛因半兩（嗣更正為一兩
      ）五萬元及安非他命半兩一萬二千元。購買之海洛因以每二公克分裝為一小包
      ，每包以五千元之價格賣出，另安非他命以每零點八公克分裝為一小包，以八
      百元之價格賣出」、「我以五萬元之代價購買海洛因計每半兩（十八點七五公
      克，嗣更正為一兩，三十七點四九公克），一萬二千元購買安非他命半兩（約
      十八點七五公克），海洛因每一公克以三千五百元賣出，安非他命以每零點八
      公克以一千元賣出」、「買入海洛因重量應該是一兩（三十七點四九公克）才
      對，價格一樣是五萬元沒錯」（見毒偵字卷第五頁至第九頁）；於檢察官初訊
      時供稱：「毒品向阿火買的」、「安非他命零點八公克八百元、海洛因一公克
      二千五百元販賣」等語（見同上卷第二十六頁正、背面）。至警方查獲之海洛
      因十九包，其毛重雖有零點三公克、零點四公克、零點五公克、一點零公克、
      一點七公克、一點九克不等之重量，安非他命毛重分別為零點七公克、零點八
      公克不等，且其供述欲販賣價格，海洛因每一公克二千五百元、三千五百元，
      每二公克五千元不等，安非他命每零點八公克八百元至一千元不等。然毒品非
      一般商品，無一定包裝規格或相當之市場價格，毒品販賣之價格及重量，因供
      應需求、數量多寡、風險高低、來源是否穩定、購買者是否熟識，本無一定，
      是被告所述價格不同及扣案毒品數量不一，並無矛盾瑕疵。另被告最初稱販入
      海洛因半兩五萬元，但其後已更正為一兩五萬元（見同上偵卷第九頁），而其
      扣案之海洛因超出半兩，自以其更正後之陳述，與事實相符為可採。
（三）被告雖辯稱：警訊自白不實，為警要脅要讓其因毒品案入監之先生關不完云云
      。然原審傳訊證人即承辦之宜蘭縣警察局宜蘭分局延平派出所警員簡寧彥證稱
      ：被告最初推稱（毒品）為伊先生，但後來承認，是何原因，已不復記憶（見
      原審卷第六十八頁），並無脅迫之事。尤以，被告於移送檢察官偵訊，仍坦承
      販賣（見同上偵卷第二十六頁），被告坦承檢察官並未脅迫其承認，其所稱遭
      脅自白，洵屬無稽。
（四）被告嗣翻異前供，稱毒品為其丈夫呂義德，因毒品案入監前所遺留在家云云。
      而原審未隔離訊問呂義德，將二人同時在庭訊問，相互聽聞附合，呂義德稱為
      其所有云云。然縱兩人同時在場，最初被告稱：是我在屋內「撿到」的，呂義
      德乃稱是放在房間桌子底下。被告稱：是在桌子最下面的地方找到的，不是在
      地上。呂義德稱在桌子底下的抽屜中云云（見原審卷第二十七、二十八、五十
      六、五十七、五十八頁）。依其二人供述，一搭一唱，桌子底下、桌子最下面
      的地方、不是地上，語焉不詳，胡言亂扯，最後呂義德稱在桌子抽屜內，如為
      抽屜，則被告最初所述，打掃房間撿到。而抽屜內之東西，如何撿拾？兩人所
      述不符，應屬虛偽。且呂義德早於八十九年九月十四日即因毒品案件入監，至
      今仍在執行中，為呂義德供述在卷，並有法務部全國檢察官線上查詢刑案人犯
      在監在所最新資料報表附卷可稽，與本件查獲之九十一年五月三日相隔甚遠，
      何況，呂義德入監服刑前，每日吸毒量為一小包○點三公克，本件查獲毒品量
      卻為○點四公克、○點五公克、一公克、一點七公克、一點九公克不等，其顯
      非呂義德所留下。由此，足證被告係將其責任推諉於已判刑之呂義德，而呂義
      德稱毒品為其所有，係迴護其妻即被告之詞。
（五）犯罪必有脈絡或蛛絲馬跡可循。不論單純持有或有販賣之行為，若細加勾稽，
      當能查知真相。若被告單純在家中發現其夫留有毒品，外人無從得知，警察如
      何會前往查獲。而本件係警方接獲代號「永安」之線民檢舉被告之夫因毒品案
      入監服刑，被告為家庭生計，結合其夫之毒友在自宅販毒，並具體指稱該販毒
      情形、場所等情。警方乃依循線報，實際查訪，確與檢舉情節相符，且出入人
      員頻繁，行為舉止怪異，乃向檢察官聲請搜索票，前往搜索，果查獲大量分裝
      毒品，亦有檢舉筆錄、宜蘭縣警察局宜蘭分局刑案現場勘查報告表等可資佐證
      。雖本件僅有被告自白，無從證明另有賣出行為（詳後理由四所述），但被告
      若未販入毒品，外人如何得知，其並非單純持有其夫毒品，極為灼然。
（六）被告本身並未施用毒品，為其所坦承。而警查獲時，採集其尿液，經檢驗結果
      ，海洛因及安非他命均呈陰性反應，有台灣科技檢驗股份有限公司濫用藥物尿
      液檢驗報告在卷可查。被告將販入整兩或半兩之毒品，分裝為小包，其中海洛
      英一兩（三十七點四九公克）買入五萬元，欲以每公克二千五百元至三千五百
      元或每二公克五千元不等價格賣出；安非他命半兩（約十八點七五公克）一萬
      二千元買入，欲以每零點八公克八百至一千元代價賣出，其有營利之意圖，亦
      已明確。
（七）綜上所述，被告所辯，屬翻異卸責之詞，不足採信。其事證明確，犯行堪以認
      定，應予依法論科。
三、海洛因、甲基安非他命分別為毒品危害防制條例第二條第二項第一款所規定之第
    一級毒品及第二款所規定之第二級毒品。而販賣毒品不以買入後販出為必要，只
    須有營利之意思，有買入或販出之一行為，即構成販賣毒品罪。核被告所為，係
    犯毒品危害防制條例第四條第一項、第二項販賣第一級毒品罪及販賣第二級毒品
    罪。被告同時同地以同一行為，一次販入海洛因及安非他命，尚未另有其他分別
    販賣行為，係一行為觸犯數罪名，為想像競合犯，應從較重之販賣第一級毒品罪
    論科。
四、公訴意旨另以：被告販入第一級毒品海洛因及第二級毒品安非他命後，於九十年
    五月二日下午，於某不詳地點，以第一級毒品海洛因每公克二千五百元、第二級
    毒品每零點八公克八百元之價格，分別將不詳數量之第一級毒品海洛因九小包、
    第二級毒品安非他命四小包，售予年籍、姓名不詳綽號「石松」、「忠仔」之人
    。因認被告另涉有毒品危害防制條例第四條第一項販賣第一級毒品之罪嫌及同條
    例第二項販賣第二級毒品之罪嫌。按犯罪事實應依證據認定之，無證據不得推定
    其犯罪事實，刑事訴訟法第一百五十四條定有明文。同法第一百五十六條第二項
    復規定被告之自白，不得作為有罪判決之唯一證據，仍應調查其他必要之證據，
    以察其是否與事實相符。訊據被告堅決否認有販賣毒品給「石松」、「忠仔」等
    人，而檢察官係以被告之警詢、偵訊之自白、扣案之海洛因、甲基安非他命、被
    告之電話通聯紀錄為論據。惟被告於警訊及偵查初訊時，雖自白曾賣毒品予綽號
    「石松」、「忠仔」等語，惟並無該二人之真實姓名、年籍及住居所可供查證。
    經檢察官交由宜蘭縣警察局刑警隊清查被告之0000000000號行動電話
    及（○三）0000000號電話之通聯記錄後，經傳訊與之通聯之證人石國棟
    、游欽永、林旺枝、林南生、陳志明、李建昇、簡有偉、李搭聰、詹良訓、蔡錫
    鏗等人，均否認有向被告買入毒品之情事，亦未有任何販賣毒品等相關證據足資
    佐證。此外，復查無其他積極證據足認被告有售出毒品之犯行，因此部分檢察官
    認與起訴論罪之犯行，有連續犯之裁判上一罪關係，爰不另為無罪之諭知。
五、原審對被告為有罪科刑之判決，固非無見。惟查：被告係犯販賣毒品罪，原審認
    係單純持有毒品罪，自有未合。檢察官上訴意旨指摘原判決不當，為有理由，應
    由本院將原判決撤銷改判。查被告前無不良素行，有本院被告全國前案紀錄表在
    卷可稽，因其夫毒品案入獄，獨自一人扶養國小孩子，生計困難，一念之誤，而
    罹刑章，其販入毒品後，尚未賣出，其犯罪情節，量處法定最低本刑無期徒刑仍
    嫌過重，情輕而法重，情狀尚堪憫恕，特依刑法第五十九條規定，減輕其刑。爰
    審酌其犯罪動機、毒品數量及犯罪後態度等一切情狀，量處如主文第二項所示之
    刑，以示懲儆。扣案之第一級毒品海洛因十九包（驗餘淨重二十二點五三公克）
    ，第二級毒品甲基安非他命六包（驗餘淨重三點三六公克），應依毒品危害防制
    條例第十八條第一項前段規定，宣告沒收銷燬之。
六、據上論斷，應依刑事訴訟法第三百六十九條第一項前段、第三百六十四條、第二
    百九十九條第一項前段、毒品危害防制條例第四條第一項、第二項、第十八條第
    一項前段、刑法第十一條前段、第五十五條、第五十九條，判決如主文。
本案經檢察官柯麗鈴到庭執行職務。
中    華    民    國      九十二      年      三      月      十八      日
                            臺灣高等法院刑事第五庭
                                審判長法  官  曾  德  水
                                      法  官  楊  貴  雄
                                      法  官  趙  功  恆
右正本證明與原本無異。
如不服本判決應於收受送達後十日內向本院提出上訴書狀，其未敘述上訴之理由者並
得於提起上訴後十日內向本院補提理由書（均須按他造當事人之人數附繕本）。
                                      書記官  孫  佩  琳
中    華    民    國      九十二      年      三      月      十八      日
附錄本案論罪科刑法條全文：
毒品危害防制條例第四條第一項、第二項
製造、運輸、販賣第一級毒品者，處死刑或無期徒刑；處無期徒刑者，得併科新台幣
一千萬元以下罰金。
製造、運輸、販賣第二級毒品者，處無期徒刑或七年以上有期徒刑，得併科新台幣七
百萬元以下罰金。


司法院資訊處製作；財團法人民間司法改革基金會備份。
